臺灣臺中地方法院民事裁定　　　　　　　94年度再易字第15號
再審原告　　甲○○
法定代理人　乙○○
再審被告　　丙○○
上列當事人間請求拆屋還地事件，再審原告對於民國88年12月9
日本院沙鹿簡易庭88年度沙簡字第805號第一審判決及89年12月
22日本院89年度簡上字第90號第二審判決提起再審之訴，本院裁
定如下：
    主  文
再審之訴駁回。
再審訴訟費用由再審原告負擔。
    理  由
一、本件再審意旨略以：(一)本件再審原告與再審被告有「知」的
    權利，法院有依職權調查之責：(1)關於大甲鎮○○段社尾小
    段208地號（重測後為奉化段231地號）於民國84年經臺灣高
    等法院臺中分院以面積1057平方公尺判決確定；86年重測後
    事隔僅二年時間，面積為何減少成1046.21平方公尺？又鈞
    院92年度再易字第52號判決，就同一筆土地即大甲鎮○○段
    231地號，所依據之面積是1046.21平方公尺。因此，再審被
    告坐落之奉化段231地號土地面積究竟是1057平方公尺或104
    6.21平方公尺？何者才是正確？懇請鈞院依職權調查。(2)鈞
    院於89年5月16日函及89年7月18日函催囑託大甲地政事務所
    查明「85、86年實施土地重測結果，有無與重測前相較，造
    成台中縣大甲鎮○○段222、223、226、227、231、238等土
    地界址均向南移動之錯誤情形」，惟大甲地政事務所未能確
    實答覆鈞院，而鈞院92年度再易字第52號及93年再易字第31
    號事件，法官未依職權囑託大甲地政事務所查明，卻以不確
    定之心證推論，逕自駁回再審之訴，因此不服裁定。(二)再審
    原告沒有侵占再審被告土地之事實：(1)再審原告與再審被告
    之間有爭議性土地上的磚牆界址壁，於50年即已由原存在土
    塊厝地基改建而成。(2)再審被告之奉化段231地號土地面積
    重測前為1057平方公尺，重測後為1046.21平方公尺，面積
    減少10.79平方公尺；奉化段232號地號土地重測前為547平
    方公尺，重測後為533.3平方公尺，面積也減少13.7平方公
    尺；可知再審被告坐落之地面積減少的部分並未移轉到奉化
    段232地號土地上，奉化段232地號重測後面積不增反減，足
    以證明再審原告沒有侵占再審被告之土地。(三)大甲鎮○○段
    222、223、226、227等地號土地雖非本件訴訟標的，僅再加
    以說明如下：大甲鎮○○段223地號是67年由建商同時興建
    24棟房屋之一，其南北界址地籍線寬度為4.3公尺，地上建
    物基地面積為48.16平方公尺，整筆土地面積為79平方公尺
    。本筆土地於67年興建完工的二層鋼筋水泥房，其南側與重
    測後奉化段226地號土地相鄰，當時雙方界址均無異議。67
    年本筆土地由陳萬吉所承購之買賣行為，土地所有權狀亦是
    記載為79平方公尺，為何本筆土地於86年重測後其南側界址
    線向南增加約1.1公尺，而位移到其緊臨奉化段226地號土地
    上之建築屋內？奉化段226地號86年重測前其土地南側界址
    牆即以磚砌成圍牆，現況仍存在，重測後為何其南側界址線
    會在有百年以上的公共巷道上？奉化段227地號是百年以上
    公共巷道，重測前是一筆未登記的土地。本公共巷道於84年
    ，臺灣高等法院臺中分院曾囑託大甲地政事務所測量之結果
    ，其入口處4.6公尺，中間寬2公尺，最窄處1.9公尺，並經
    法官現地勘驗與現況相符。本公共巷道現況至今仍是全里里
    民及長者所公認 (地方習慣)，為何86年重測後此公共巷道
    南測界址線會位移到本件再審被告等共業土地上建築屋內？
    (四)經求教於土地測量、建築專家學者，就本件之關鍵性證據
    即大甲鎮○○段社尾小段206-24地號之建物複丈成果圖所註
    記建物南北寬度為4.3公尺，而如果是不當增加為5.4公尺時
    ，絕對影響其東南方向緊鄰之奉化段222、226、227、231、
    232等地號土地界址之變動。再審原告於92年12月15日將本
    件之關鍵性證據提出鈞院，原本寄望鈞院為調查，惟鈞院92
    年度再易字第52號及93年度再易字第31號裁判駁回理由中，
    明確表示大甲鎮○○段222、223、226、227等地號土地非本
    件訴訟標的，而拒絕調查並駁回再審之訴。再審原告本次再
    提再審之訴，懇請鈞院能依職權先行針對本件訴訟標的之大
    甲鎮○○段231、232地號二筆土地之面積與界址於重測前、
    後均變動疑異原因，綜合前述資料詳加斟酌調查等語。並聲
    明：本院沙鹿簡易庭88年度沙簡字第805號判決與本院89年
    度簡上字第90號確定判決均廢棄；上開廢棄部分，再審被告
    在前程序第一審之訴駁回。
二、按再審之訴不合法者，法院應以裁定駁回之，民事訴訟法第
    502條第1項定有明文。次按再審之訴，法院認無再審理由，
    判決駁回後，不得以同一事由，對於原確定判決或駁回再審
    之訴之確定判決，更行提起再審之訴，同法第498條之1定有
    明文。其立法意旨在於再審之目的，本為匡正確定終局判決
    之不當，以保障當事人之權益；然為避免當事人以同一事由
    對於原確定判決或駁回再審之訴之確定判決，一再提起再審
    之訴，致浪費司法資源，乃增訂上開規定予以限制。又依民
    事訴訟法第500條第1項、第2項規定，再審之訴，應於30日
    之不變期間內提起。前項期間，自判決確定時起算；判決於
    送達前確定者，自送達時起算。但再審之理由，發生或知悉
    在後者，均自知悉時起算。又對確定判決提起再審之訴，應
    以有民事訴訟法第496條第1項、第497條、第498條規範之再
    審事由為限。提起再審之訴，應依民事訴訟法第501條第1項
    第4款表明再審理由，及關於再審理由並遵守不變期間之證
    據，此為必須具備之程式。所謂表明再審理由，必須指明確
    定判決有如何合於法定再審事由之具體情事始為相當，倘僅
    泛言有何條款之再審事由，而無具體情事者，仍難謂已合法
    表明再審事由。既未合法表明再審事由，其訴即屬不合法，
    毋庸命其補正，逕以裁定駁回之（最高法院61年度台再字第
    137號、70年度台再字第35號判例參照）。
三、經查，本件再審之訴主要再審理由為：台中縣大甲鎮○○段
    223地號 (即重測前台中縣大甲鎮○○段社尾小段206-24地
    號)土地，重測後其南北界址寬度不當向南增加1.1公尺，致
    使其東南方向緊鄰之同段222、226、227、231、232等地號
    土地界址變動。經調閱本院92年度再易字第52號再審事件卷
    宗，再審原告前於92年12月11日，即以上開理由，對本院88
    年度沙簡字第805號第一審判決與本院89年度簡上字第90號
    第二審判決，提起本院92年度再易字第52號再審之訴，經本
    院審理後，認顯無再審理由，而予判決駁回在案，揆諸前揭
    規定及說明，再審原告自不得再以同一事由，對原確定判決
    更行提起再審之訴。又於本院92年度再易字第52號再審事件
    中，再審原告係主張其於92年12月5日，向台中縣大甲地政
    事務所申請取得67年間即重測前之台中縣大甲鎮○○段社尾
    小段206之21地號、206之22地號、206之23地號、206之24地
    號等四筆土地之建物複丈（勘測）成果圖，以該建物複丈成
    果圖係前訴訟程序言詞辯論終結前已存在之證物、原確定判
    決未經斟酌、且係於原判決確定後始知悉之證物，而依民事
    訴訟法第496條第1項第13款之規定，於92年12月11日提起再
    審之訴。因該件再審之訴，自再審原告取得前開建物複丈成
    果圖時起，至提起再審之訴之日止，尚未逾30日，故認合於
    再審不變期間之規定。而本件再審原告復以同一事由，於94
    年3月23日提起再審之訴 (有本院收文章在卷可按)，則顯已
    逾30日之不變期間，於法自有未合。另查本件其餘再審意旨
    ，如台中縣大甲鎮○○段231地號土地前經判決認定面積為
    1057平方公尺，重測後面積減少為1046.21平方公尺等節，
    再審原告均未表明此等情形有何合於民事訴訟法第496條第1
    項、第497條、第498條法定再審事由之具體情事，而得據以
    提起再審之訴，其既未合法表明再審事由，其訴即屬不合法
    。綜上，再審原告提起本件再審之訴，並不合法，應予駁回
    。
四、據上論結，本件再審之訴為不合法，依民事訴訟法第502條
    第1項、第95條、第78條，裁定如主文。
中　　華　　民　　國　　94　　年　　7　　月　　15 　　日
                  民事第二庭    審判長法  官  許冰芬
                                      法  官  劉長宜
                                      法  官  蔡建興
上為正本係照原本作成。
不得抗告。
中　　華　　民　　國　　94　　年　　7　　月　　15 　　日
                                      書記官
